【裁判字號】    97,醫上訴,5
【裁判日期】    981027
【裁判案由】    業務過失致死
【裁判全文】
臺灣高等法院高雄分院刑事判決         97年度醫上訴字第5號
上  訴  人  臺灣屏東地方法院檢察署檢察官
上  訴  人
即  被  告  丙○○
選任辯護人  周村來律師
            周元培律師
上列上訴人因被告業務過失致死案件，不服臺灣屏東地方法院96
年度訴字第707 號中華民國97年7 月16日第一審判決（起訴案號
：臺灣屏東地方法院檢察署94年度偵字第4376號），提起上訴，
本院判決如下：
    主  文
上訴駁回。
丙○○緩刑貳年。
    事  實
一、丙○○係位於屏東縣東港鎮之輔英科技大學附設醫院（下稱
    輔英醫院）急診室醫師，係從事醫療業務之人。緣王隆蒼於
    民國93年9 月17日下午6 時54分許，因與潘新來（檢察官另
    以96年度偵字3863號偵辦中）發生車禍事故而受有頭頂部撕
    裂傷之傷害，送至輔英醫院救治，經當時急診室值班醫師就
    王隆蒼頭部傷口縫合後，王隆蒼即留院觀察，由王隆蒼之女
    兒王馨珮陪同，於翌（18）日凌晨0 時40分許，王隆蒼發生
    頭痛症狀，當時急診室值班醫師丙○○經由護士潘佳萍得知
    該情形，應注意並能注意應即親自前往診視，方能適當判斷
    病人之頭痛究為一般頭皮裂傷或挫傷之疼痛，抑或顱內出血
    造成顱內壓昇高之頭痛情況，進而決定是否作電腦斷層掃描
    ，且依當時情形並無不能注意之情事，竟疏未診視，逕自認
    定王隆蒼頭痛症狀是由頭皮裂傷所致，指示潘佳萍給予肌肉
    注射止痛劑，繼續觀察，惟王隆蒼頭痛症狀未見改善，更伴
    有冒冷汗及躁動等異狀，延至當日凌晨1 時40分許，丙○○
    始指示準備做電腦斷層掃描，迄未親自診視，直接由護士陳
    怡鐘將王隆蒼病床推往放射室準備檢查，於當日凌晨1 時50
    分許，王隆蒼意識狀況突然改變，昏迷指數驟降至5 分，瞳
    孔無光照反射反應，於當日凌晨2 時許，經電腦斷層掃描結
    果，丙○○發現王隆蒼左側硬腦膜下出血，情況危急，遂會
    診腦神經外科乙○○醫師前來緊急處置，於當日凌晨2 時40
    分許，乙○○建議立刻手術，但王馨珮等家屬指責丙○○上
    開延誤，不再信任輔英醫院，而予拒絕，隨即轉院求診，但
    他院均表手術成功機會甚低，故王隆蒼送返自宅，於同年月
    19日下午5 時5 分許，因傷重不治死亡。
二、案經被害人王隆蒼之姊甲○○告訴臺灣屏東地方法院檢察署
    檢察官偵查起訴。
    理  由
一、關於證據能力
    證人乙○○、潘佳萍、陳怡鐘、王馨珮於偵查中對檢察官所
    為之陳述，雖屬傳聞證據，惟上列證人於偵訊中陳述時，查
    無任何外力干擾等不可信之情況，且均經依法具結，且被告
    於偵訊中對上列證人均已行使詰問權，其中證人乙○○復於
    審理中到庭經被告行對質詰問權，另其餘證人部分，被告及
    其辯護人則捨棄對質詰問權，是上列證人之偵訊筆錄，均得
    為證據。
二、訊據上訴人即被告丙○○固坦承自被害人王隆蒼發生頭痛症
    狀時起至囑咐要做電腦斷層掃描為止，尚未親自診視被害人
    ，僅指示潘佳萍為上揭處置、觀察之事實，但矢口否認有何
    過失致死之犯行，辯稱：被害人病床推往放射室途中，經過
    伊身邊，伊就用筆燈檢查被害人瞳孔變化，並拍拍被害人肩
    膀以確認其意識狀況，據此認知上有親自診視云云。辯護人
    另為被告辯護稱：被害人床位就在被告座位旁邊，被告隨時
    都可看到被害人；依被害人傷勢，本應先觀察，至意識狀況
    有變化才需要進一步檢查；被害人於當日凌晨0 時40分許表
    示頭痛，究為一般頭皮裂傷或挫傷之疼痛，抑或顱內出血造
    成顱內壓昇高之頭痛情況，起初無法判斷，因此被告指示注
    射止痛針，研判如止痛針無效，再做電腦斷層掃描，等候止
    痛針發揮效果需耗時30分鐘至1 小時，故被告於當日凌晨1
    時40分許即指示準備做電腦斷層掃描（機器預熱再耗時10分
    鐘），並無延誤，難認有過失，況被害人死亡之直接原因，
    係其家屬貽誤手術時機、拒絕手術，與被告之行為並無相當
    因果關係云云。惟查：
  (一)被害人死亡，死因為車禍導致之頭部外傷併硬腦膜下出血之
    事實，有相驗屍體證明書、鑑定驗斷書各1 份附卷可佐（見
    臺灣屏東地方法院檢察署93年度相字第570 號偵查卷宗第17
    ～24頁）；被害人於案發時之病情變化及醫護處置經過，有
    輔英醫院急診護理記錄單1 份在卷可憑[ 見臺灣屏東地方法
    院檢察署93年度發查字第849 號偵查卷宗（下稱發查卷）第
    39～40頁，被告提出之部分中文譯本見原審卷第102 頁] ，
    應無疑義。
  (二)經檢察官檢具被害人病歷資料送行政院衛生署醫事審議委員
    會鑑定結果認為：「安排作電腦斷層掃描之適當時機，最早
    應是病人抱怨頭痛之時；9 月18日00：40病人的頭痛，到底
    是一般頭皮裂傷或挫傷之疼痛，還是顱內出血造成顱內壓昇
    高的頭痛情況，醫師若確實親身前往病床邊檢查，較能分辨
    清楚……若未親自診視，則有疏失」，有該會鑑定書（編號
    ：0000000 ）1 份附卷可考[ 下稱第一次鑑定書－見臺灣屏
    東地方法院檢察署94年度偵字第4376號偵查卷宗（下稱偵卷
    ）第18頁] 。被告於偵訊中亦供稱：「93年9 月18日凌晨0
    時40分，死者第一次表示頭痛……我認為有二個可能，一種
    是傷口本身肌肉疼痛，第二種是顱內出血的頭痛，但會合併
    連續性噴射狀嘔吐，而病歷及交班醫師並沒有轉告我病患曾
    經昏迷，護士幫死者量血壓時，死者有伸出右手，加上沒有
    嘔吐，所以並沒有意識的改變，我判斷應該不是顱內出血，
    而是傷口肌肉疼痛，就叫護士為死者打止痛劑」（見發查卷
    第23頁），並於原審準備程序中對於「王隆蒼發生頭痛症狀
    ……被告第一時間並沒有親自去診視」之事實，表明不爭執
    （見原審卷第45頁），核與證人王馨珮於偵訊中結證稱：「
    到12點半左右，我爸爸就喊說頭很痛，我就去向護士講，護
    士說要向醫生講，一直到我爸爸已經要送到放射室去檢查，
    在這之前醫生都沒有出現，直到護士向醫生說我爸爸的意識
    情況有改變，醫生才出現接手檢查」等語（見偵卷第23頁）
    ，可見被告先認定被害人頭痛症狀是頭皮裂傷所致，嗣決定
    做電腦斷層掃描，均係在未親身前往病床邊診視被害人之情
    況下，逕自推論判斷，依上揭鑑定結果，被告既未親自診視
    便妄下斷言，進而貽誤電腦斷層掃描、手術救治之適當時機
    ，自有疏失。準此，被告確有違醫療上之注意義務，其應預
    見未親自診視之風險而未預見，且依當時情形並無不能注意
    之情事，於93年9 月18日凌晨0 時40分許，未親自診視被害
    人之不作為，即有過失。
  (三)第一次鑑定書雖稱：「當時若緊急手術，病人仍有可能保住
    性命，可惜病人家屬拒絕手術，才延遲了最有利的時間」（
    見偵卷第18頁），惟原鑑定報告未指明被害人之手術後存活
    率高低，滋生疑義，原審為此函詢原鑑定機關，補充鑑定報
    告指出：「嚴重頭部外傷後病人，若昏迷指數為3 分，瞳孔
    尚有光照反射反應，意謂腦幹功能尚未完全破壞，進行手術
    積極治療後可能之存活率約為35% 。若昏迷指數為3 分，瞳
    孔放大，無光照反射反應，表示嚴重腦幹功能受損，其進行
    手術治療後之存活率為零……於輔英醫院做電腦斷層檢查被
    發現意識狀況有變化時，時間約01：40至01：50，昏迷指數
    由15分降至5 分，瞳孔由兩側2mm 大小，變成左3mm 右4mm
    ，皆無光照反應；莊醫師於02：40建議病人家屬進行手術之
    際，當時記錄被害人昏迷指數3 分……若家屬接受手術取出
    血塊減壓，因當時腦幹已見（按係「漸」之誤）衰竭，手術
    後存活率甚微，幾近於零。若提早1 小時進行電腦斷層掃描
    ，於第一時間發現病人顱內出血，即予手術治療，則本件手
    術後存活率可能有35% 左右」，有行政院衛生署醫事審議委
    員會鑑定書（編號：0000000 ）1 份附卷可查（下稱第二次
    鑑定報告－見原審卷第111 頁背面～第112 頁）。據此，若
    無被告之過失不作為，易言之，若被告有符合醫療常規之作
    為，則被害人之顱內出血尚有35% 左右之救治機會，實際上
    在被告過失不作為之1 小時內，被害人原本有合理期待之救
    治機會，降至幾近於零，從而，被告之過失不作為，與被害
    人死亡之結果，自難謂無相當因果關係。
  (四)被告辯稱於被害人病床前往電腦斷層掃描途中，有親自診視
    一節，雖經證人潘佳萍於偵訊中結證稱：「因為病床就在醫
    生後面，送檢查前經過醫生旁邊，醫生有呼叫他的名字，並
    用筆燈照射死者的眼睛」（見發查卷第54頁），但證人王馨
    珮於偵訊中堅稱：「在送做電腦斷層的途中，醫生並沒有來
    檢查死者」（見發查卷第56頁），另負責送被害人去做電腦
    斷層掃描之證人陳怡鐘於偵訊中全未提及此節（見發查卷第
    55頁），則被告所辯情節是否屬實，尚非無疑。況被告之過
    失不作為，係於被害人0 時40分許抱怨頭痛時，未親自前往
    診視，即已成立，縱令被告所辯屬實，參以第一次鑑定書：
    「病人送往進行斷層掃描前，若確實做過臨床診視及以筆燈
    探知病人當時之瞳孔反應及評定意識狀態，對於是否應先插
    管以維持呼吸道再做檢查，確有幫助」（見偵卷第18頁），
    充其量僅有利於判斷是否插管，仍無從挽回已延誤之1 小時
    ，自無礙於先前過失不作為之認定。
  (五)證人乙○○於偵訊中結證稱：「醫學上需要照電腦斷層的是
    病患頭部外傷昏迷達5 分鐘以上，醫學上叫『清明期』這種
    ，或是剛進院時要求他做的舉止、問話都能正常回應，之後
    卻嗜睡、胡言亂語，也就是意識的改變，或昏迷指數下降2
    分至13分以下，及頭痛合併連續性噴射狀嘔吐才需要做電腦
    斷層。（問當時認為死者的情況手術成功率有多少？）如果
    分二種情況，一種是車禍立即且持續昏迷，代表腦部嚴重挫
    傷，成功率最低，約10% ，第二種是車禍後腦部血管栓塞，
    致一定程度後血管爆裂，因爆裂時間短，成功率最高約可達
    50% 。本件我認為成功率較高，但我不能保證一定會成功。
    因本件從症狀判斷，死者一直是清醒，昏迷指數一直保持在
    15，所以判斷腦部沒有受傷，是因血管出血壓迫腦部」（見
    發查卷第26頁）；於本院審理中復證稱：我接到通知到醫院
    時，有建議開刀，但病人家屬不同意，後來，病人轉到安泰
    醫院及邱綜合醫院，也都有建議開刀，但是病人家屬拒絕，
    所以責任不在我們；以及嚴重頭部外傷後的病人按照昏迷指
    數分類，15至13分是輕度昏迷，12至8 分是中昏迷，小於8
    分才叫頭度嚴重頭部外傷，該病人撞傷後沒有昏迷，且病人
    在急診室的昏迷指數為15分，所以，第二次鑑定書認為病人
    當時開刀的存活率為35% ，是不成立的等語（見本院卷第69
    至70頁）；且依病歷記載，病人於93年9 月18日1 時40分昏
    迷指數為滿分，脈博81次/ 分、呼吸18次/ 分，血壓154/92
    mmHg，兩側瞳孔等大，於2 時許時昏迷指數為5 分，脈博93
    次/ 分，呼吸20次/ 分，血壓170/95mmHg，血氧飽和97% 。
    於2 時40分許，病人已插上氣管插管、鼻胃管、尿管及中心
    靜脈導，其昏指數為3 分，脈博92次/ 分、呼吸24 次 ，血
    壓158/ 92mmHg ，瞳孔大小：左側3.0mm 、右側4.0mm ，兩
    側均無光反應，故知此時病人剛發生意識突然化至深度昏迷
    的時候，病人之腦幹已漸衰竭（第二次鑑定書已「見」衰竭
    ，為「漸」之誤植），此時，病人若接受手術治療，病人仍
    有機率存活下來，但其機率不大，此有行政院衛生署醫事審
    議委員會編號：0000000 鑑定書可參（下稱：第三次鑑定書
    －見本院卷第102 頁以下）；足見無論就進行電腦斷層掃描
    之適當時機、建議進行手術時之被害人手術後存活率評估，
    皆與上開行政院衛生署醫事審議委員會之鑑定意見明顯牴觸
    。證人乙○○本係建議開刀並準備執刀之醫師，自無可能改
    稱其手術成功機率極低，況證人乙○○與被告有同事之誼，
    其顯非無迴護被告之可能，自以上開行政院衛生署醫事審議
    委員會之鑑定意見較可採。
  (六)證人即輔英醫院之急診室醫師丁○○醫師在本院審理中雖證
    稱：以我在急診室行醫多年的經驗來看，本案病人在0 時40
    分許時有說頭痛，我認為頭傷的疼痛的是很常見的，傷口疼
    痛、腦震盪的頭痛或是挫傷的疼痛都有可能，頭部的疼痛如
    果是傷口疼痛或是腦震盪給予止痛藥是合理的；如果病人的
    忍痛的程度很厲害的話，從外觀可能看不出來，所以要看當
    下醫師的判斷等語（見本院卷第73頁）；且本案人於93年9
    月18日0 時40分許，突然出現頭痛，其可能之原因有(1)頭部
    撕裂傷或挫傷所造成之頭痛；(2)頭部外傷造成腦震盪所產生
    之頭痛；(3)如本病例，頭部外傷造成顱內出血，造成顱內血
    壓升高所產生頭痛。以上情形，無法以目視方式予以鑑別診
    斷，一般判斷之方法，若是丙人無其他明顯不舒服之症狀或
    異常之生命徵象出現（如劇烈頭痛、噁心、嘔吐、冒冷汗、
    血壓升高、心跳變慢、呼吸狀態異常等）或不正常神經症狀
    出現（如瞳孔放大、瞳孔對光反應消失、意識變差達昏迷指
    數下降2 分以以上、單側或雙側肢體無力、肢體不平衡、癲
    癇發作等），則繼續觀察、並不需要立即做電腦斷層檢查，
    但若有上述情形，則需做腦部電腦斷層檢查，來排除顱內出
    血之可能性；及依據病歷記載，病人於93年9 月18日0 時40
    分許，只是抱怨頭痛，而無其他明顯不舒服之症狀或異常生
    命徵象，或其他經症狀出現，此時採取觀察方式是適當之處
    置縱然一位有經驗之神經外科醫師，也無法判斷其頭痛原因
    為何，此固有第三次鑑定書可參；惟證人王馨珮於偵查中證
    稱：從我爸爸進醫院到12點半（凌晨1 時30分) 之前精神都
    不錯，到12點半左右，我爸爸他就喊說頭痛，我就向護士講
    ，護士說向醫師講，一直到我爸爸已經送到放射室去檢查，
    在這之前醫師沒出現，直到護士向醫生說我爸爸意情況有改
    變，醫生才接手檢查，其他情形如我之前所講（按其係供稱
    ：我父親一直到0 時40分都還沒有下床上所，之後，就開
    始劇烈頭痛，第一次我告訴護士，護士告訴我，醫師說要再
    觀察，20分鐘後，我去找護士第二次，醫師叫護士來打止痛
    針，第三次我再去找護士，護士轉告醫師說要再觀察半小時
    ，沒多久，我父親臉色蒼白、冒冷汗、抽搐，我馬上去找護
    士第四次，到了1 點50分我去找護士，護士才說醫說要做電
    腦斷層－見發查卷第22頁）等語；被告於偵查中亦供稱：死
    者第一次表示頭痛，我有叫護士去做生命徵象及昏迷指數檢
    查，並叫護士為死者打止痛針；死者第二次頭痛時，我就叫
    護士安撫家屬；死者第三次說頭痛時... （見發查卷第23頁
    ），足見其間證人王馨珮確實有多次向被告反應死者之頭痛
    有異常情形，甚至有臉色蒼白、冒冷汗、抽搐情形（按證人
    當時係就讀護專五年級，有關醫學之常識，應較一般人豐富
    ，所述死者有臉色蒼白、冒冷汗、抽搐等情形，應屬可採）
    ，而被告經證人王馨珮多次死者之頭痛有異常情形，仍未親
    自前開觀察，其有過失自屬明確，自難以前開證言及鑑定意
    見為被告有利之認定。
  (七)辯護人稱被害人床位就在被告座位旁邊，被告隨時都可看到
    被害人一節，詳參被告偵查中辯護人紀錦隆律師具狀所述：
    「急診室為方便醫師隨時診察病人，及隨時注意留院觀察病
    人之變化，因此駐診處與病人在同一空間，只要轉身目視，
    即可看到各病人之狀況，以利隨時作出適當的診療。本件病
    患王隆蒼當時留院觀察之位置，距被告只有五、六米之距離
    ，此有現場照片可證。被告可輕易目視觀察其變化，再經由
    護士定時之檢查，當可完全掌握其病情」（見發查卷第67頁
    ）。然被告於0 時40分頭痛至作電腦斷層前，被告並未出現
    ，此據證王馨珮證述在卷，又依現場照片所示，醫師駐診處
    與標示王隆蒼之床位中間有一粗大樑柱擋住視線，且床位四
    周均有布簾可阻隔（見發查卷第83頁），被告轉身目視並非
    當然可看到被害人，況看到被害人與前往床側診視，差之千
    里，自不能憑此認被告有親自診視。
  (八)辯護人稱被害人頭痛係頭皮裂傷或顱內出血造成，無法判斷
    ，因此被告指示注射止痛針，研判如止痛針無效，再做電腦
    斷層掃描，並等候止痛針發揮效果一節，實與被告供稱其逕
    認被害人頭痛係頭皮裂傷造成等情有所出入，惟若依辯護人
    所言，既無法判斷被害人頭痛原因，更應親自至床側診視，
    一明究竟，如胡亂猜測隨意處置，浪費等候止痛針發揮效果
    之寶貴時間，則疏失程度將遠比單純誤判更為嚴重，殊難憑
    此將被告未親自診視之情節合理化。
  (九)辯護人稱應先觀察至被害人意識狀況改變，才需要電腦斷層
    掃描一節，並未提出醫學根據，且與前揭行政院衛生署醫事
    審議委員會根據病歷資料，認為被害人於案發當日凌晨0 時
    40分發生頭痛症狀時，即是進行電腦斷層掃描之適當時機，
    有明顯牴觸，自不足採。
  (十)至辯護人稱被害人死亡之直接原因，係其家屬貽誤手術時機
    、拒絕手術，與被告之行為並無相當因果關係一節，首應釐
    清我國司法實務通說採相當因果關係說，並不採直接因果關
    係說，不容混淆。而被告之過失不作為，致被害人喪失原本
    有合理期待之救治機會（手術後存活率由35% 降至幾近於零
    ），業據行政院衛生署醫事審議委員會鑑定明確，準此，無
    論家屬是否拒絕手術，就被害人死亡結果之發生，均不具因
    果關係之相當性；反之，若被告及時為適當之診治行為，則
    被害人存活之可能性非微，故其不作為自與被害人之死亡結
    果有因果關係之相當性。
  (十一)綜上所述，事證已明確，被告所辯俱不足採，其犯行堪以認
    定，應予依法論科。
三、被告行為後，94年1 月7 日修正、同年2 月2 日公布之刑法
    修正條文（下稱新法），業於95年7 月1 日施行，新法第2
    條第1 項之規定，係規範行為後法律變更所生新舊法律比較
    適用之準據法，於新法施行後，應適用新法第2 條第1 項之
    規定，為「從舊從輕」之比較；比較時應就罪刑有關之共犯
    、未遂犯、想像競合犯、牽連犯、連續犯、結合犯，以及累
    犯加重、自首減輕暨其他法定加減原因（如身分加減）與加
    減例等一切情形，綜其全部罪刑之結果而為比較（最高法院
    95年度第8 次刑事庭會議決議參照）。但此之所謂不能割裂
    適用，係指與罪刑有關之本刑而言，不包括易刑處分，事關
    刑罰執行之易刑處分仍應分別適用最有利於行為人之法律。
    易言之，倘所處之主刑同時有徒刑、拘役易科罰金、罰金易
    服勞役之情形時，關於易科罰金、易服勞役部分應分別為新
    舊法有利不利之比較，依刑法第2 條第1 項從舊從輕原則定
    其易刑之折算標準（最高法院96年度台非字第58號判決參照
    ）。比較如下：
  (一)法定刑有罰金部分，依修正前刑法第33條第5 款、廢止前罰
    金罰鍰提高標準條例第1 條前段規定，罰金為銀元10元（即
    新臺幣30元）以上；相較於新法第33條第5 款規定，罰金為
    新臺幣1 千元以上，以百元計算之，新法對被告未較有利，
    應適用行為時法。
  (二)易科罰金之折算標準，依修正前刑法第41條第1 項前段、廢
    止前罰金罰鍰提高標準條例第2 條規定，以銀元100 元以上
    300 元以下（即新臺幣300 元以上900 元以下）折算1 日；
    相較於新法第41條第1 項前段規定，以新臺幣1 千元、2 千
    元或3 千元折算1 日，新法對被告反較不利，應適用行為時
    法。
  (三)綜上所述，本判決應適用之本刑及易科罰金之折算標準，依
    從舊原則，均應適用行為時法。
四、按被告於前開時間為輔英醫院急診室醫師，有輔英醫院93年
    9 月18日凌晨1 時47分15秒對被害人（電腦斷層掃描）影像
    檢查診斷報告1 紙，載明「申請醫師：丙○○、申請科別：
    急診醫學科」可資佐證（見發查卷第42頁），自係從事醫療
    業務之人，是核被告所為，係犯刑法第276 條第2 項之業務
    過失致死罪。
五、原審因而適用刑法第2 條第1 項前段、第276 條第2 項，刑
    法施行法第1 條之1 ，修正前刑法第41條第1 項前段，廢止
    前罰金罰鍰提高標準條例第2 條，現行法規所定貨幣單位折
    算新臺幣條例第2 條，中華民國96年罪犯減刑條例第2 條第
    1 項第3 款、第7 條規定，並審酌被告為從事醫療業務之人
    ，因一時疏忽，未及時親自診視被害人，延誤電腦斷層掃描
    及手術時機，致被害人喪失原本有合理期待之救治機會，終
    傷重不治死亡，迄未向被害人家屬道歉或賠償，犯後態度難
    認良好（於本院審理中已與被害人家屬達成和解）；惟念被
    告無犯罪前科，有臺灣高等法院被告前案紀錄表附卷可參，
    素行良好，況被害人頭部之所以受傷，乃肇因於與潘新來之
    車禍事故，縱令被告未有延誤診視之過失，被害人因頭部受
    傷嚴重，手術後存活率至多35% 左右，尚難認被告應為被害
    人之死亡負主要責任等一切情狀，量處有期徒刑3 月，併諭
    知易科罰金之折算標準（以銀元3 百元即新台幣9 百元折算
    一日），以示懲儆。及敘明中華民國96年罪犯減刑條例業於
    96 年7月4 日公布，自同年7 月16日施行，被告所犯本案之
    罪，犯罪時間係在96年4 月24日以前，經核並非該條例第3
    條所列不予減刑之罪，應依同條例第2 條第1 項第3 款規定
    ，減其刑期二分之一，並諭知易科罰金之折算標準（以銀元
    3 百元即新台幣9 百元折算一日）。經核原判決認事用法，
    尚無不合，量刑亦屬允當。被告上訴意旨，否認犯罪，指摘
    原判決不當，即為無理由；檢察官循告訴人請求上訴意旨，
    謂被告迄今未與告訴人協商和解賠償事宜，被告顯無悔悟之
    意云云，指摘原判決量刑過輕，惟被告在本院審理中已與告
    訴人達成和解，並已支付告訴人新台幣（下同）155 萬元，
    有和解書在卷可按，足見被告犯後態度尚顯良好，原判決量
    刑尚屬妥適，則本件檢察官之上訴，亦為無理由；均應予駁
    回。
五、查被告未曾受有刑徒刑以上刑之宣告，有台灣高雄地方法院
    檢察署刑案資料查註紀錄表暨台灣高等法院被告全國前案紀
    錄表各一份附卷可稽，此次係屬偶發過失犯，況被告於本院
    審理中已與告訴人達成和解，並已支付告訴人155 萬元，有
    和解書在卷可憑；且告訴人亦具狀表示刑事部分不予追究，
    請求撤回上訴，亦有刑事撤回上訴狀在卷可按（告訴人聲請
    撤回上訴不具撤回上訴效力）；被告經此論罪科刑之教訓，
    當知警惕，應無再犯之虞，本院認其所宣告之刑，以暫不執
    行為適當，爰併宣告緩刑2 年。
據上論斷，應依刑事訴訟法第368 條，刑法第74條第1 項第1 款
，判決如主文。
本案經檢察官林敏惠到庭執行職務。
中    華    民    國    98    年    10    月    27    日
                  刑事第一庭    審判長法  官  周賢銳
                                      法  官  徐美麗
                                      法  官  黃仁松
以上正本證明與原本無異。
如不服本判決應於收受本判決後10日內向本院提出上訴書狀，其
未敘述上訴理由者，並得於提起上訴後10日內向本院補提理由書
狀（均須按他造當事人之人數附繕本）「切勿逕送上級法院」。
中    華    民    國    98    年    10    月    28    日
                                      書記官  林家煜
附錄本件判決論罪科刑法條：
刑法第276條
因過失致人於死者，處2 年以下有期徒刑、拘役或2 千元以下罰
金。
從事業務之人，因業務上之過失犯前項之罪者，處5 年以下有期
徒刑或拘役，得併科3 千元以下罰金。


司法院資訊處製作；財團法人民間司法改革基金會備份。
